【裁判字號】    97,上更(二),195
【裁判日期】    971120
【裁判案由】    違反毒品危害防制條例
【裁判全文】
臺灣高等法院高雄分院刑事判決     97年度上更(二)字第195號
上  訴  人
即  被  告  甲○○
                      指定送.
指定辯護人  本院公設辯護人   孫妙岑
上列上訴人因違反毒品危害防制條例案件，不服臺灣高雄地方法
院90年度訴字第1552號中華民國91年2 月15日第一審判決（起訴
案號：臺灣高雄地方法院檢察署90年度偵字第9127號），提起上
訴，判決後，經最高法院第二次發回更審，本院判決如下：
    主  文
原判決撤銷。
本件免訴。
    理  由
一、公訴意旨略以：被告甲○○意圖販賣而持有第二級毒品甲基
    安非他命2 大包、6 小包（約重98.8公克）。嗣於民國90年
    5 月10日中午12時許，在高雄市苓雅局中山二路483 號6 樓
    之4 住處，為警查獲，並扣得甲基安非他命2 大包、6 小包
    ，電子秤1 只、空夾鏈袋1 包，因認被告涉有毒品危害防制
    條例第5 條第2 項之意圖販賣而持有第二級毒品罪嫌。
二、訊據上訴人即被告甲○○固坦承於上揭時地，為警查獲第二
    級毒品甲基安非他命2 大包、6 小包、電子秤及空夾鏈袋等
    情不諱，惟否認係為販賣而持有，辯稱：扣案之甲基安非他
    命係買來給自己、妻陳惠琪及兒子施用，空夾鏈袋是以前留
    下之購物袋，電子秤係以前向他人買海洛因時發現數量不足
    ，用來確定購買之數量，均不是為販賣毒品之用等語。
三、經查：
  (一)本案在被告住所內為警查扣之白色晶體，經鑑驗確為第二級
    毒品甲基安非他命（驗前淨重達為94.17 公克，驗後淨重為
    93.92 公克），有內政部警政署刑事警察局90年6 月5 日刑
    鑑字第69549 號鑑驗通知書卷可憑（見原審卷第58頁）。此
    外，尚於該處查獲電子秤1 只，及其內有大小不一之空夾鏈
    袋數10只之夾鏈袋1 包一節，亦有搜索扣押證明筆錄、現場
    照片14幀附於警卷足稽。復為被告所不爭執，故被告持有扣
    案之前開物品之事實固可認定。
  (二)被告於警詢及偵查中初訊時雖否認自身有施用甲基安非他命
    行為，而供稱：扣案之甲基安非他命係供其配偶陳惠琪施用
    等語；證人陳惠琪於警詢中亦供稱：被告沒有施用甲基安非
    他命等語。惟被告其後又改稱：扣案之甲基安非他命係伊買
    來供自己及陳惠琪施用等語。其前後陳述雖有歧異，惟本院
    審酌被告自82年起即多次因施用毒品而被判處罪刑確定，最
    近一次復係因自90年2 月間起至90年3 月16日凌晨零時40分
    回溯24小時內之某時止，連續施用甲基安非他命，於90年3
    月15日22時許，在國道一號高速公路員林收費站南向處，為
    警查獲，並經檢察官提起公訴，由原審法院於90年10月23日
    以90年度易字第3190號判決判處有期徒刑5 月確定在案，有
    臺灣高等法院被告前案紀錄表及前開判決書可參（本院上更
    (一)卷第137 頁），可見被告及證人陳惠琪前開所稱被告並未
    施用甲基安非他命部分，與事實不符，不足採信。
  (三)被告其後已供稱扣案之甲基安非他命係供其自己及家人施用
    ，本院審酌被告確有施用甲基安非他命前科，證人陳惠琪亦
    供稱：扣案之甲基安非他命係被告買來給供伊施用等語，認
    被告此部分所述並非不能採信。公訴人雖以被告所持有之甲
    基安非他命數量不少，顯非供自己施用，而有販賣之意圖。
    惟就此被告復供稱：扣案之甲基安非他命可用一星期左右（
    90年度偵字第9127號卷第30頁背面），或稱可用二、三個星
    期等語（原審卷第19頁）。按甲基安非他命之每日正常使用
    劑量為2.5 毫克至25毫克之間，久用成癮而對藥物產生耐藥
    性者，可增至10倍以上（即25毫克至250 毫克之間），且最
    低致死量（按指單次使用超過此劑量即有致命之可能性）為
    1 公克，久用成癮者對該藥物產生耐藥性，其程度因個人體
    質、使用頻率與接觸時之長短而異，可使其致死量增至數倍
    或10倍以上（參見行政院衛生署管制藥品管理局89年2 月9
    日管檢字第82753 號函、2 月22日管檢字第83250 號函及90
    年3 月8 日管檢字第92353 號函，本院上訴卷第95頁至第99
    頁）。本院審酌被告自82年間起即多次因施用毒品行為被判
    處罪刑確定；證人陳惠琪亦自88年間起有多次因施用毒品行
    為而被送觀察、勒戒及判處罪刑確定情形，有臺灣高等法院
    被告前案紀錄表及判決書可參（本院上更(一)卷第74至76頁、
    第82至86頁），足見其等均係長期施用毒品成癮，對於藥物
    產生耐藥性自異於常人。而前開函文復稱「最低致死量為1
    公克，久用成癮者對該藥物產生耐藥性，其程度因個人體質
    、使用頻率與接觸時之長短而異，可使其致死量增至數倍或
    10倍以上」，亦即其致死量最多可增至10公克以上；則如以
    每日1 公克計算，扣案之甲基安非他命可供被告及證人陳惠
    琪施用47天左右，以10公克計算，則僅可施用5 天左右，是
    依此計算，被告之供述亦無明顯違背前開函文之處，自難認
    以其持有之甲基安非他命數量，即認定其有供販賣之意圖。
  (四)至於被告雖同時被查扣有電子秤及夾鏈袋，惟就此被告則供
    稱電子秤係擔心買來的毒品數量不足，拿來檢查用的等語；
    其就持有電子秤之原因，雖與其於警詢及偵查初訊時所稱之
    係為控制陳惠琪的毒品施用量而持有電子秤等語有所歧異。
    惟本院審酌被告於警詢及偵查初訊時所為陳述，係在否認自
    己有施用甲基安非他命行為情形下所為，惟其所稱自身未施
    用甲基安非他命之陳述，並非事實，已如前述；而施用毒品
    之人為免所購入之毒品數量不足而持有電子秤以檢驗其重量
    ，並非事理所無；自難據此認定被告其後所稱之電子秤係擔
    心買來的毒品數量不足，拿來檢查用的，全然不能採信。另
    其持有夾鏈袋數量不過10個，數量並非鉅大，均係難據此認
    定被告販賣甲基安非他命之意圖。又被告就購買扣案之甲安
    非他命之款項來源，供稱雖前後有所不符，亦與證人陳惠琪
    所述有異；但此僅能證明其等就購買毒品款項之來源未據實
    陳述；且其購買扣案甲基安非他命為54,000元，金額並非龐
    大，亦難據此認其有販賣之意圖。
  (五)綜上所述，被告所辯可以採信。至於證人0504、0505雖曾為
    被告有販賣甲基安非他命給他人之不利陳述，惟起訴書並未
    引用其等陳述作為被告不利之證據；且依上說明，本案並無
    從證明被告有販賣甲基安非他命之意圖，則證人0504、0505
    所述，亦無從為被告不利之認定，附此敘明。
四、按案件曾經判決確定者，應為免訴之判決，此項原則關於實
    質上一罪或裁判上一罪，均有其適用。連續犯係裁判上一罪
    ，其一部分犯罪事實曾經判決確定者，其效力當然及於全部
    ，故檢察官復將其他部分重行起訴，亦應諭知免訴之判決（
    最高法院49年台非字第20號判例參照）。
五、又被告持有扣案之甲基安他命係供自己及家人施用，已如前
    述。而被告前曾被訴自90年2 月間起至90年3 月16日凌晨零
    時40分回溯24小時內之某時止，連續施用甲基安非他命，嗣
    於90年3 月15日22時許，在國道一號高速公路員林收費站血
    向處，為警查獲，所涉毒品危害防制條例第10條第2 項之罪
    ，業經檢察官提起公訴，並由原審法院於90年10月23日以90
    年易字第3190號判決判處有期徒刑5 月，於91年1 月28日確
    定在案，有上開判決書附卷可稽。該案與本件檢察官起訴的
    犯罪事實，時間緊接，犯罪手法相同，顯係基於概括犯意，
    而犯同一之罪名，自屬連續犯，為裁判上一罪，依審判不可
    分原則，該案判決之效力，應及於全部犯罪事實，揆諸前揭
    說明，則法院就被告本案部分，依刑事訴訟法第302 條第1
    款規定，即應諭知免訴之判決，原判決竟諭知被告罪刑，顯
    有違誤；原判決既有上開之違誤，自應由本院將原判決撤銷
    ，而為諭知免訴之判決。
據上論結，應依刑事訴訟法第369 條第1 項前段、第364 條、第
302 條第1 款，判決如主文。
本案經檢察官許月雲到庭執行職務。
中    華    民    國    97    年    11    月    20    日
                  刑事第三庭    審判長法  官   周賢銳
                                      法  官   黃憲文
                                      法  官   黃仁松
以上正本證明與原本無異。
檢察官如不服本判決，應於判決送達後10日內向本院提出上訴狀
，其未敘述理由者並應於提出上訴狀後10日內向本院補提理由書
（應附繕本）。
中    華    民    國    97    年    11    月    20    日
                                      書記官   林家煜


司法院資訊處製作；財團法人民間司法改革基金會備份。
